【裁判字號】    96,交簡上,152
【裁判日期】    970515
【裁判案由】    過失傷害
【裁判全文】
臺灣臺南地方法院刑事判決           96年度交簡上字第152號
上  訴  人  臺灣臺南地方法院檢察署檢察官
上  訴  人
即  被  告  甲○○
上列上訴人等因被告業務過失傷害案件，不服本院九十六年度交
簡字第一八四四號中華民國九十六年七月二十七日第一審簡易判
決（檢察官聲請簡易判決處刑案號：九十六年度調偵字第五二四
號），提起上訴，本院管轄之第二審合議庭判決如下：
    主  文
原判決撤銷。
甲○○從事業務之人，因業務上之過失傷害人，處拘役肆拾日，
如易科罰金，以新臺幣壹仟元折算壹日，減為拘役貳拾日，如易
科罰金，以新臺幣壹仟元折算壹日。
    事  實
一、楊智強為私立芝麻街幼稚園之娃娃車司機，為從事業務之人
    ，於民國九十五年八月十日下午五時四十五分許，駕駛車牌
    號碼ＵＮ－七三七八號自用小客貨車，載送該幼稚園之小朋
    友回家後欲返回幼稚園時，沿臺南縣永康市○○路五四巷由
    北往南行駛，本應注意行經道路施工路段，應減速慢行，作
    隨時停車之準備，及汽車行駛時，駕駛人應注意車前狀況，
    隨時採取必要安全措施，而依當時晴天、日間光線充足、視
    距良好、路面平坦無缺陷、無障礙物等情狀，並無不能注意
    之情事，竟疏未注意，於行經該道路施工路段頤園花園別墅
    前，適有行人即兒童欒○○（年籍詳卷）原亦沿上開道路外
    側由北往南行走，然疏未注意在設有護欄之路段，行人不得
    穿越道路，及穿越道路時，應注意左右無來車，始可小心迅
    速穿越，貿然由西向東快跑穿越上開道路，甲○○因未減速
    慢行並作隨時停車之準備，致避煞不及而撞及欒○○右後側
    身體，致其倒地，並受有頭部外傷、右手肘及雙膝擦傷、腰
    挫傷、胸痛（頸椎痛）及腦震盪等傷害。甲○○於本件交通
    事故發生後，即留在事故現場，在據報前往處理之交通事故
    處理小組警員到達現場尚不知何人肇事時，向員警表明為肇
    事者，進而接受裁判。
二、案經欒○○、欒○○之法定代理人段○○（年籍詳卷）訴由
    臺南縣警察局永康分局報請臺灣臺南地方法院檢察署檢察官
    偵查後聲請簡易判決處刑。
    理  由
一、按「被告以外之人於審判外之陳述，雖不符前四條之規定，
    而經當事人於審判程序同意作為證據，法院審酌該言詞陳述
    或書面陳述作成時之情況，認為適當者，亦得為證據。當事
    人、代理人或辯護人於法院調查證據時，知有第一百五十九
    條第一項不得為證據之情形，而未於言詞辯論終結前聲明異
    議者，視為有前項之同意。」刑事訴訟法第一百五十九條之
    五定有明文，下列所引道路交通現場圖、道路交通事故調查
    報告表（一）、（二）、臺南縣警察局永康分局道路交通事
    故肇事人自首情形紀錄表、臺南縣永康市公所九十六年十二
    月四日函（發文字號：所工務字第０九六００四六八三０號
    ）、交通部臺灣區○道○○○路局拓建工程處臺南工務所九
    十七年一月三十日函（發文字號：拓南字第０九七五四００
    三九一號）、臺灣省臺南區車輛行車事故鑑定委員會九十六
    年十一月八日函（發文字號：南鑑字第０九六五九０三四四
    四號）、臺灣省車輛行車事故覆議鑑定委員會九十七年一月
    八日函（發文字號：府覆議字第０九七六二０００五七號）
    、六興堂中醫診所診斷證明書、養生堂中醫診所診斷證明書
    、財團法人奇美醫院診斷證明書等各項證據，既未經當事人
    於言詞辯論終結前聲明異議或爭執其證據能力，本院審酌各
    該證據作成時之情況，並無何不當之情形，依刑事訴訟法第
    一百五十九條之五之規定，自均有證據能力，合先敘明。
二、訊據上訴人即被告甲○○於本院審理時矢口否認有何業務過
    失傷害犯行，並辯稱：案發當時，伊駕車行經上開路段，時
    速約四十公里，伊在三十至四十公尺前便已發覺道路外側有
    包括告訴人欒○○在內之行人在行走，伊便按喇叭並減速往
    內側開，但告訴人欒○○突然穿越道路，惟伊煞車得宜，並
    未撞擊告訴人欒○○，告訴人欒○○所受傷勢，應係其自己
    平衡不好跌倒所致，伊並無何過失可言云云。經查：
（一）被告甲○○為私立芝麻街幼稚園之娃娃車司機，為從事業
      務之人，其有駕車於上開時、地，與告訴人欒○○發生擦
      撞乙情，業經被告於警詢與檢察事務官詢問中陳述明確，
      經核與告訴人欒○○於警詢、檢察事務官訊問中及本院審
      理時之證述大致相符，並有道路交通事故現場圖、道路交
      通事故調查報告表（一）、（二）、現場照片七張在卷足
      資佐證，自堪認為真實。另告訴人欒○○因上開車禍受有
      頭部外傷、右手肘及雙膝擦傷、腰挫傷、胸痛（頸椎痛）
      及腦震盪等傷害，業經告訴人欒○○於警詢與本院審理中
      證述明確，並有六興堂中醫診所診斷證明書、養生堂中醫
      診所診斷證明書及財團法人奇美醫院診斷證明書存卷佐參
      。衡諸上開六興堂中醫診所診斷證明書及財團法人奇美醫
      院診斷證明書所記載告訴人欒○○就診期間係案發當日，
      而養生堂中醫診所診斷證明書所示告訴人欒○○之就診日
      期則為案發後隔日，時間緊接，堪認告訴人欒○○確於上
      開時間因本件車禍受有上開傷害無誤。被告雖於本院審理
      時辯稱：因案發當時，伊係由北往南行駛，而告訴人欒○
      ○係由西向東穿越道路，若伊有撞擊到告訴人欒○○，則
      其身體左側應有瘀傷或其他傷害，但其左側均無傷痕，顯
      見伊並無撞擊到告訴人欒○○，告訴人欒○○膝蓋及右手
      肘擦傷應係其自身平衡不好跌倒所致云云。惟依上開現場
      照片所示，被告所駕駛之自小客貨車之駕駛座前方擋風玻
      璃有破裂痕跡清晰可見，且照片中，被告亦有以手指出其
      所駕駛車輛駕駛座前方之保險桿有撞擊到告訴人欒○○，
      又被告亦於本院審理時陳稱：案發之後伊發覺擋風玻璃破
      掉了，有人倒在地上等語，顯見案發當時，被告所駕駛之
      車輛確曾撞擊告訴人欒○○，並因衝撞之力道猛烈導致其
      所駕駛車輛之擋風玻璃因而受損破裂甚明，另告訴人欒○
      ○於本院審理時證稱：係案發當時，其見到車的時候轉身
      低下來，因此撞到身體右邊等語，可知被告所駕駛之車輛
      之所以撞擊至告訴人欒○○身體之右側，係因告訴人欒○
      ○見有車輛逼近時，其身體本能之反應而轉身欲防衛自身
      之動作所致灼然。故被告辯稱其已避煞得宜，並未撞擊告
      訴人欒○○，告訴人欒○○之傷勢係其平衡不好跌倒所致
      云云，顯係臨訟卸責之詞，委無可採。
（二）被告雖又辯稱其當時見到告訴人欒○○時已鳴按喇叭並減
      速，係告訴人欒○○突然轉向由西向東穿越道路以致肇事
      ，伊對於事故之發生並無過失云云。按汽車行經道路施工
      路段，應減速慢行，作隨時停車之準備；又汽車行駛時，
      駕駛人應注意車前狀況及兩車併行之間隔，並隨時採取必
      要之安全措施，道路交通安全規則第九十三條第一項第三
      款、第九十四條第三項分別定有明文。被告於本院審理時
      自承其有普通小型車及職業大貨車執照，足徵被告為有駕
      駛經驗之人，對於前開道路交通安全規則應知之甚稔。經
      查，上開道路即臺南縣永康市○○路五四巷是由國道高速
      公路拓建工程局臺南工務所施作高速公路旁便道，案發當
      日雖無施工，然該道路旁尚設有護欄，且其上並未畫有車
      道線、快慢車道分隔線及路面邊線等情，有臺南縣永康市
      公所九十六年十二月四日函（發文字號：所工務字第０九
      六００四六八三０號）、交通部臺灣區○道○○○路局拓
      建工程處臺南工務所九十七年一月三十日函（發文字號：
      拓南字第０九七五四００三九一號）、道路交通事故調查
      報告表（一）、現場照片七張足資佐證，顯見上開道路並
      未全部完工，而與一般道路有間，仍屬道路施工路段無訛
      。被告於本院審理時陳稱：伊在事故點之前三十至四十公
      尺處，發覺道路外側有包括告訴人欒○○在內之行人，當
      伊看到人時有目視到伊的車速是四十公里，後來伊當然是
      有踩煞車，然後減速往內側行駛，告訴人欒○○聽到伊鳴
      按喇叭之後就突然轉向由西往東快跑穿越道路，伊一直鳴
      按喇叭，但是他頭也不看，之後就煞車不及造成事故等語
      ，苟如被告所述，其當時車速僅四十公里，且在三十至四
      十公尺前即已發現告訴人欒○○，則雖尚有相當之緩衝距
      離，除鳴按喇叭示警外，尚應有效煞車減速，及盡量與告
      訴人欒○○間保持一定安全距離以有效作隨時停車之準備
      等必要安全措施，以避免任何事故之發生。又徵諸常情，
      若原先與被告所駕駛之車輛同向行走之告訴人欒○○突然
      轉向穿越道路，致其無法預見而反應不及，則其所駕駛車
      輛與告訴人欒○○發生碰撞之點，應係在該車輛副手座前
      方之車頭位置附近始為合理，惟如前所述，被告所駕駛車
      輛駕駛座前方之擋風玻璃因碰撞而破裂，即車禍發生之撞
      擊點係在上開車輛駕駛座前方之位置，顯然，碰撞係於告
      訴人欒○○轉向由西向東快跑穿越道路並已超過被告所駕
      駛車輛車頭一半以上始發生；又依被告上開所陳，其見到
      告訴人欒○○轉向由西往東快跑穿越道路時，尚一直鳴按
      喇叭，可知當告訴人欒○○轉向穿越道路時，被告所駕駛
      之車輛，與告訴人欒○○間尚有一定之距離，且已為被告
      所觀察得見，故方可能持續以鳴按喇叭之方式向告訴人欒
      ○○示警，足見並無何被告所稱所不得預見而反應不及之
      情事。則被告駕駛車輛於告訴人欒○○轉向穿越馬路時，
      既與告訴人欒○○尚保有一定距離，竟仍與告訴人欒○○
      發生碰撞，且撞擊之力道更造成其駕駛車輛擋風玻璃之破
      裂，可見該車輛當時仍保持有相當之速度，亦足徵被告於
      上開時、地，未充分注意車前狀況，雖有鳴按喇叭向告訴
      人欒○○示警，卻無有效煞車減緩速度及採取其他必要之
      安全措施作隨時停車之準備以防免事故之發生，顯已違反
      前開注意義務甚明。復參以本件交通事故發生當時天氣晴
      朗、日間自然光線、直路、柏油路面乾燥、無障礙物且視
      距復屬良好等情，此有前揭道路交通事故調查報告表（一
      ）存卷可按，可證被告當時應無不能注意之情形，其應注
      意能注意，竟疏未注意及此，自應負擔過失之責，故其辯
      稱並無過失云云，亦無足採。
（三）另按在設有護欄之路段，不得穿越道路；行人穿越道路時
      ，應注意左右無來車，始可小心迅速穿越，道路交通安全
      規則第一百三十四條第三款、第六款分別定有明文。我國
      為一交通發達之國家，道路安全相關規範向來由政府機關
      利用各類傳播媒體廣加宣導，關於行人於道路上行走所應
      遵守之準則，亦一向是吾人自小在家庭及學校中所不斷被
      反覆教導者，更可認為係吾人生活上所應具備之基本常識
      ，案發當時，告訴人欒○○係為一國小六年級之學生，對
      上開規定內容尚不得諉為不知。告訴人欒○○於本院審理
      時陳稱：案發當時，伊要拿東西穿越馬路給伊父親，並坐
      伊父親的車一同出門，伊父親的車當時停在護欄邊，伊不
      知道過馬路時有無先看左右邊有無來車，伊過馬路時並無
      注意到有車子要過來等語。足見案發當時，告訴人欒○○
      係要穿越馬路，而亦明知上開道路旁設有護欄而仍執意穿
      越，又其穿越道路前，亦未先注意左右有無來車等情，顯
      見其違反上開注意規定甚明，復依當時情形並無不能注意
      之情事，告訴人欒○○應注意而未注意，就本件車禍之發
      生亦同具過失。尤有甚者，因上開道路係不得穿越之道路
      ，若告訴人欒○○注意及此而不穿越，或穿越前先行注意
      有無左右來車後始為之，則本件車禍尚不致發生，因之，
      告訴人欒○○就本件車禍之過失程度尚且高於被告。又本
      件經送臺灣省臺南區車輛行車事故鑑定委員會及臺灣省車
      輛行車事故覆議鑑定委員會鑑定結果均同此認定，臺灣省
      臺南區車輛行車事故鑑定委員會認為：「欒○○徒步行走
      ，穿越道路未注意左右來車，為肇事主因。甲○○駕駛小
      客貨車，未注意車前狀況，為肇事次因。」而臺灣省車輛
      行車事故覆議鑑定委員會則僅就被告之部分修正為「未充
      分注意車前狀況而肇事」而已，此有臺灣省臺南區車輛行
      車事故鑑定委員會九十六年十一月八日函（發文字號：南
      鑑字第０九六五九０三四四四號）及臺灣省車輛行車事故
      覆議鑑定委員會九十七年一月八日函（發文字號：府覆議
      字第０九七六二０００五七號）附卷可稽。但本件車禍既
      係由於告訴人欒○○及被告之過失併合而發生，是被告上
      開過失之責尚不能因此而免除，僅得為量刑之參酌。
（四）綜上所述，被告就本件車禍確有過失，且其過失行為與告
      訴人欒○○所受傷害間，具有相當因果關係，本件事證明
      確，被告業務過失傷害犯行，已堪認定，應依法論科。
三、核被告所為，係犯刑法第二百八十四條第二項前段之業務過
    失傷害罪。又被告於有偵查犯罪權限之機關或公務員察覺肇
    事人前，即在現場向前往處理之臺南縣警察局永康分局員警
    自承其為肇事人，自首接受裁判，有臺南縣警察局永康分局
    道路交通事故肇事人自首情形紀錄表在卷可憑，爰依刑法第
    六十二條規定減輕其刑。原審以被告犯行明確，依法論罪科
    刑，固非無見。惟原審疏未認定告訴人欒○○就本件車禍之
    發生亦有違反注意義務之過失行為，即有不當，且漏未審酌
    被告自首之情事，而未予考量是否適用刑法第六十二條得減
    輕其刑之規定，亦有未恰。上訴人即檢察官以原審量刑過輕
    ；上訴人即被告以其並無過失為辯指摘原審判決有誤，固均
    非有理，然原判決既有上開可議之處，即屬無可維持，應由
    本院將原判決撤銷改判。爰審酌被告並無任何前科紀錄，有
    臺灣高等法院被告前案紀錄表在卷可按，可知其素行良好，
    且本件告訴人欒○○為肇事主因，被告為肇事次因，被告之
    過失程度較輕，然告訴人欒○○傷勢非輕，而被告於警詢、
    偵審中均矢口否認犯行，又迄未與告訴人達成和解賠償損失
    等一切情狀，量處如主文第二項所示之刑，並諭知易科罰金
    之折算標準，以資懲儆。又被告之犯罪時間在九十六年四月
    二十四日之前，合於中華民國九十六年罪犯減刑條例之減刑
    條件，應依該條例第二條第一項第三款規定減其宣告刑二分
    之一，並諭知易科罰金之折算標準。
據上論斷，應依刑事訴訟法第四百五十五條之一第一項、第三項
、第三百六十九條第一項前段、第三百六十四條、第二百九十九
條第一項前段，刑法第二百八十四條第二項前段、第六十二條前
段、第四十一條第一項前段，刑法施行法第一條之一，中華民九
十六年罪犯減刑條例第二條第一項第三款、第七條，判決如主文
。
本案經檢察官乙○○到庭執行職務。
中    華    民    國    97    年    5     月    15    日
                  刑事第六庭  審判長法  官  張瑛宗
                                    法  官  黃莉莉
                                    法  官  孫淑玉
以上正本證明與原本無異。
不得上訴。
                                    書記官  馬愛君
中    華    民    國    97    年    5     月    15    日
附錄本案論罪科刑法條：
刑法第284條：
因過失傷害人者，處6月以下有期徒刑、拘役或500元以下罰金，
致重傷者，處1年以下有期徒刑、拘役或500元以下罰金。
從事業務之人，因業務上之過失傷害人者，處1年以下有期徒刑
、拘役或1千元以下罰金，致重傷者，處3年以下有期徒刑、拘役
或2千元以下罰金。


司法院資訊處製作；財團法人民間司法改革基金會備份。
